【裁判字號】    98,簡,807
【裁判日期】    990723
【裁判案由】    就業保險法
【裁判全文】
臺北高等行政法院裁定
                                       98年度簡字第807號
原      告  甲○○
被      告  勞工保險局
代  表  人  乙○○○○○○○
訴訟代理人  丁○○
            丙○○
上列當事人間就業保險法事件，原告不服行政院勞工委員會中華
民國98年11月11日勞訴字第0980024173號訴願決定，提起行政訴
訟，本院裁定如下：
    主  文
原告之訴駁回。
訴訟費用由原告負擔。
    理  由
一、本件始末如下：原告於民國（下同）95年12月31日由○○聯
    合會計師事務所離職，並於97年12月19日向被告申請失業給
    付，經被告審查，認原告另於96年1 月24日於○○電子股份
    有限公司加保至96年2 月14日退保，加保已14日，其申請單
    位非最後離職退保單位，被告乃於98年1 月16日保給失字第
    09860019750 號函（下稱原處分）核定所請不予給付。原告
    於98年6 月17日就原處分申請審議，理由略謂：「取得新事
    證『離職申請單』，請求開放其結論。」經審定為逾期而為
    不受理決定，原告不服，提起訴願，遭訴願駁回，遂提起本
    件行政訴訟，主張其98年6 月17日之審議申請，係檢具新證
    據依行政程序法第128 條第1 項第2 款請求被告行政程序重
    開，其聲明為為(一)撤銷原處分、爭議審定及訴願決定；(二)被
    告應就原告98年6 月17日審議申請書做成原處分程序重開之
    處分；(三)被告應就原告97年12月19日之申請作成准予失業給
    付新台幣（下同）19,980元之行政處分。
二、原告請求撤銷原處分、爭議審定及訴願決定部分：
  (一)按「原告之訴，有左列各情形之一者，行政法院應以裁定駁
    回之。但其情形可以補正者，審判長應定期間先命補正：…
    …十、起訴不合程式或不備其他要件者。」行政訴訟法第10
    7 條第1 項第10款定有明文。次按，就業保險法第3 條規定
    ：「（第1 項）本保險業務，由勞工保險監理委員會監理。
    （第2 項）被保險人及投保單位對保險人核定之案件發生爭
    議時，應先向勞工保險監理委員會申請審議；對於爭議審議
    結果不服時，得依法提起訴願及行政訴訟。」同法施行細則
    第5 條第1 項、第2 項規定：「（第1 項）被保險人及投保
    單位對保險人就下列事項所為之核定案件發生爭議時，依本
    法第3 條第2 項規定，應先向勞工保險監理委員會申請審議
    : ……。（第2 項）依前項規定申請審議者，應於接到保險
    人核定通知文件之翌日起60日內，填具就業保險爭議事項審
    議申請書，並檢附有關證件經由保險人向勞工保險監理委員
    會申請審議。」是以，對被告失業給付核定處分如有不服，
    應依照上開法文所規定之不變期限內提起審議，對審議處理
    結果仍有不服者，始得依訴願法所定法定期間內提出行政訴
    訟，此為就業保險法就就業保險爭議提起行政訴訟之特別要
    件。亦即，對被告核定處分如有不服，應於處分送達之次日
    起60日內提起審議，否則即逾法定不變期間，勞工保險監理
    委員會應為不受理之決定，如就此決定而提起訴願，訴願機
    關亦應為不受理之決定，而如仍就此一爭議提起行政訴訟，
    即有不備其他要件之違法，核諸首揭行政訴訟法第107 條之
    規定，行政法院應以裁定駁回之。
  (二)經查，原處分業於98年1 月22日送達，由原告收受，此有掛
    號郵件郵件查詢單及簽收清單影本附卷可稽。故原告提起申
    請爭議審議之期間自98年1 月23日起算，計至98年3 月23日
    屆滿（星期一）。惟原告遲至98年6 月17日始向被告提起爭
    議審議，此有被告收文章蓋於勞工保險爭議事項審議申請書
    上可稽。據此，原告提起爭議審議已逾60日之申請期限，且
    其情形無可補正，應認其起訴不備其他要件，依行政訴訟法
    第107條第1項第10款規定予以駁回之。
三、原告請求(一)被告應就原告98年6 月17日審議申請書做成原處
    分程序重開之處分；(二)被告應就原告97年12月19日之申請作
    成准予失業給付之行政處分部分：
  (一)按「（第1 項）人民因中央或地方機關對其依法申請之案件
    ，於法令所定期間內應作為而不作為，認為其權利或法律上
    利益受違法損害者，經依訴願程序後，得向高等行政法院提
    起請求該機關應為行政處分或應為特定內容之行政處分之訴
    訟。（第2 項）人民因中央或地方機關對其依法申請之案件
    ，予以駁回，認為其權利或法律上利益受違法損害者，經依
    訴願程序後，得向高等行政法院提起請求該機關應為行政處
    分或應為特定內容之行政處分之訴訟。」為行政訴訟法第5
    條所明定，乃學理上所稱之課予義務訴訟，依上開法文所示
    ，人民提起此種訴訟，係以「訴願前置」為前提，亦即，不
    論係主張行政機關對於人民之申請應作為而不作為，或有拒
    絕其申請之行政處分存在，違法損害其權利或法律上利益者
    ，均須經訴願程序而猶有不服者，始得提起行政訴訟。
  (二)又，行政程序法第128 條第1 項第2 款、第129 條分別規定
    ：「行政處分於法定救濟期間經過後，具有下列各款情形之
    一者，相對人或利害關係人得向行政機關申請撤銷、廢止或
    變更之。但相對人或利害關係人因重大過失而未能在行政程
    序或救濟程序中主張其事由者，不在此限。一、……。二、
    發生新事實或發現新證據者，但以如經斟酌可受較有利益之
    處分者為限。三、………」「行政機關認前條之申請為有理
    由者，應撤銷、廢止或變更原處分，認申請為無理由或雖有
    重新開始程序之原因，如認原處分為正當者，應駁回之。」
    上開二法文重開程序之決定可分為兩個階段，第一階段准予
    重開，第二階段重開之後作成決定將原處分撤銷、廢止或仍
    維持原處分。若行政機關第一階段即認為重開不符合法定要
    件，而予以拒絕，就沒有第二階段之程序。上述二種不同階
    段之決定，性質上皆是新的處分，受處分不利影響之申請人
    依法均得提起行政爭訟；而行政機關若未於法令所定期間內
    就重開程序之申請作成准駁之處分，申請人亦非不得提起行
    政爭訟，只是，與行政機關就其申請作成否准之處分相同，
    均須經訴願程序後，始得提起課予義務訴訟，求為判准行政
    機關為行政程序重開及為特定內容之行政處分，否則，即屬
    起訴要件不備。
  (三)本件原告主張其於98年6 月17日就原處分申請審議之真意，
    係檢具新證據依行政程序法第128 條第1 項第2 款請求被告
    為行政程序重開，被告對此並未回應，故而提起本件課予義
    務訴訟，求命被告准予行政程序重開並為准予失業給付之處
    分云云。惟原告上開行政程序重開之申請係以「勞工就業保
    險爭議事項審議申請書」名義請被告轉送勞工保險監理委員
    會審議，是以，被告無從認知原告請求程序重開之真意，自
    未就此為准駁，原告也並未就被告之不作為提起訴願，逕行
    提起本件課予義務訴訟，揆諸前揭法文，自屬起訴要件不備
    ，亦應以裁定駁回之。
四、原告98年6 月17日就原處分申請審議，其理由既已敘明：「
    取得新事證『離職申請單』，請求開放其結論。」等語，與
    其主張乃檢具新證據申請被告為行政程序重開等情，尚屬相
    容，被告宜立案處理，以維原告權利，附此敘明。
五、依行政訴訟法第107 條第1 項第10款後段、第104 條，民事
    訴訟法第95條、第78條，裁定如主文。
中    華    民    國    99    年     7    月    23    日
                    臺北高等行政法院第一庭
                                    法  官  楊得君
上為正本係照原本作成。
本件以訴訟事件所涉及之法律見解具有原則性者為限，始得於本
裁定送達後10日內向本院提出抗告狀（須按他造人數附繕本），
並經最高行政法院許可後方得抗告。
中    華    民    國    99    年     7    月    23    日
                                    書記官  徐子嵐

司法院資訊處製作；財團法人民間司法改革基金會備份。
